【裁判字號】    90,易,1173
【裁判日期】    901030
【裁判案由】    違反就業服務法
【裁判全文】
臺灣屏東地方法院刑事判決                          九十年度易字第一一七三號
    公  訴  人  臺灣屏東地方法院檢察署檢察官
    被      告  丁○○
                乙○○
                丙○○○工業股份有限公司
    代  表  人  甲○○
右列被告因違反就業服務法案件，經檢察官聲請以簡易判決處刑（九十年度偵字第一
二０九號、第四一九六號），因本院屏東簡易庭認為不宜以簡易判決處刑，移由本院
刑事庭依通常程序審理（九十年度屏簡字第三二五號），本院判決如左：
    主  文
丁○○違反雇主不得未經許可留用他人所申請聘僱之外國人之規定，其留用人數為二
人以上，處拘役拾日，如易科罰金以佰元折算壹日。緩刑貳年。
丙○○○工業股份有限公司法人之受僱人，因執行業務，違反雇主不得未經許可留用
他人所申請聘僱之外國人之規定，其留用人數為二人以上，科罰金新臺幣壹拾萬元。
乙○○無罪。
    事  實
一、丁○○係屏東縣九如鄉○○路○段三０號，丙○○○工業股份有限公司（下稱國
    泰公司）業務經理，實際負責該公司業務之經營，明知ＭＩＪＯＳ  ＶＩＣＴＲ
    ＩＮＯ  ＴＡＬＡＳ等十六名菲律賓籍外國人，係高雄縣鳥松鄉○○路八三號，
    興南製革廠股份有限公司（下稱興南公司）申請僱用之外籍勞工，竟基於違反就
    業服務法之犯意，未經許可，自民國八十九年十二月下旬起，留用ＭＩＪＯＳ
    ＶＩＣＴＲＩＮＯ  ＴＡＬＡＳ等十六人在國泰公司上址工廠內，從事製作皮革
    之相關事務，嗣九十年二月一日十二時二十分許為警當場查獲。
二、案經高雄縣警察局仁武分局報告臺灣屏東地方法院檢察署檢察官自動偵查聲請以
    簡易判決處刑。
    理  由
一、丁○○、丙○○○工業股份有限公司有罪部分：
  (一)訊據被告丁○○對其為國泰公司之業務經理，實際負責該公司業務之經營，上開
    ＭＩＪＯＳ  ＶＩＣＴＲＩＮＯ  ＴＡＬＡＳ等十六名外國人為興南公司所申請
    聘僱，並於前揭時日在國泰公司上址工廠內工作乙節，固自白不諱，惟矢口否認
    有留用他人申請聘僱之外國人犯行，而以：前揭十六名興南公司申請聘僱之外勞
    於國泰公司廠房遭查獲，係因興南公司向國泰公司租用廠房作業始然，國泰公司
    除將廠房租予興南公司外，實無留用他人申請聘僱外勞之事實云云置辯，並提出
    租賃契約認證書、房屋租賃契約書各乙份等物以實其說。惟查，前揭犯罪事實，
    除據被告丁○○於偵查中自承：「二家（公司）都有引進外勞，因為興南公司業
    務沒有那麼大了，所以才調十六名外勞到屏東國泰公司幫忙；我以為同屬一家負
    責人，所以才會調他們去幫忙（偵卷第十八頁訊問筆錄）」、「因為景氣不好，
    興南是做豬皮的，因為沒有豬皮可做，所以才調他們到九如國泰公司... （詳偵
    卷第二十頁訊問筆錄）」等語外，並經同案被告乙○○於警訊中陳稱：「因我接
    受業務經理丁○○告知，將該批外勞由興南皮革調至丙○○○... 」、「工作方
    面因父親信任其（丁○○）能力，一般人員調度無須告知... 父親是警方查獲後
    才得知。」（詳偵卷第八頁、第九頁）等語在卷可稽，此外復有ＭＩＪＯＳ  Ｖ
    ＩＣＴＲＩＮＯ  ＴＡＬＡＳ等人之證述，及外僑居留口卡等物附卷可憑，足見
    被告丁○○確有將興南公司申請聘僱之外勞轉由國泰公司留用，洵堪認定。被告
    丁○○雖於本院訊問時，改執前詞以興南公司向國泰公司租用廠房云云置辯，惟
    今姑不論被告丁○○原已自承因景氣不好而業務減縮，竟仍需租用廠房擴大生產
    ，原與經驗法則不符；苟二公司間果因業務擴大而有支援、調度廠房之必要，蓋
    以該二公司為同一家族企業，不僅負責人均為同一人即被告乙○○之父、被告丁○○之姊夫甲○○，其董事等人亦均無不為其一家人，則今既無須對其他股東交
    代，依一般常理對此短期支應廠房之調度，鮮見有錙銖計較，甚至正式訂約租賃
    者，乃被告等於上開時間被查獲後，竟於事後提出九十年二月十三日始持往臺灣
    高雄地方法院認證之租約，並用以支持其先前即有租約之說，顯與常情及其先前
    所為自白不符，欲蓋彌彰。是本件被告丁○○犯行已臻明確，應依法論科。
  (二)按就業服務法所稱雇主，係指實際聘、僱用員工從事工作之人，此觀該法第二條
    第三款規定意旨自明，本件被告丁○○雖非國泰公司負責人，然其既為受雇於該
    公司而實際經營公司業務，並負責聘用、管理員工之人，其留用他人申請聘僱之
    外勞復有十六人之多，核其前揭所為，係犯就業服務法第五十八條第一項後段，
    違反同法第五十三條第三款，雇主不得未經許可留用他人所申請聘僱之外國人之
    規定，其留用人數為二人以上之罪。被告國泰公司因其受雇人即被告丁○○前揭
    犯行，應依同法第五十八條第二項之規定論處。爰審酌被告丁○○之品性、智識
    程度、犯罪目的，其因興南公司受景氣影響，業務萎縮，乃便宜行之，將原由興
    南公司申請聘僱之外勞逕轉由自己管理之另一公司留用；及其事後為求辯飾，不
    僅未考慮與自己先前所言明顯矛盾，猶未多斟酌所言是否另衍生會計、賦稅或文
    書製作等問題，而有致生其他不利於相關人等之誤會、麻煩之虞，足見其本性尚
    非善於詐偽，及其犯罪後態度等一切情狀，量處如主文所示之刑，又刑法第四十
    一條第一項已於被告行為後之九十年一月四日修正，同月十日經總統公布施行，
    修正為：「犯最重本刑為五年以下有期徒刑以下之刑之罪，而受六個月以下有期
    徒刑或拘役之宣告，因身體、教育、職業、家庭之關係或其他正當事由，執行顯
    有困難者，得以一元以上三元以下折算一日，易科罰金。但確因不執行所宣告之
    刑，難收矯正之效，或難以維持法秩序者，不在此限。」爰依刑法第二條第一項
    前段及第四十一條第一項規定，諭知易科罰金之折算標準，並就被告國泰公司科
    以如主文所示之罰金，以資儆懲。又被告丁○○前未曾受有期徒刑以上刑之執行
    ，有臺灣高等法院被告全國前案紀錄表及臺灣屏東地方法院檢察署刑案資料查註
    紀錄表各乙份在卷可按，其此因一時失慮，誤罹刑章，諒其經此偵審程序及刑之
    宣告後，當知所警惕，信無再犯之虞，本院就其前開量處之刑，以暫不執行為適
    當，爰諭知緩刑二年，以啟自新。
二、乙○○無罪部分：
  (一)公訴意旨另以：被告乙○○在被告國泰公司擔任涉外之接待、翻譯業務，與被告
    丁○○二人明知ＭＩＪＯＳ  ＶＩＣＴＲＩＮＯ  ＴＡＬＡＳ等十六名菲律賓籍
    外國人，係由高雄縣鳥松鄉○○路八三號興南公司申請僱用（按國泰、興南二公
    司之董事長均係乙○○之父甲○○），竟基於共同之犯意聯絡而未經許可，於八
    十九年十二月間，由被告丁○○下達指示，透過被告乙○○翻譯，派令ＭＩＪＯ
    Ｓ  ＶＩＣＴＲＩＮＯ  ＴＡＬＡＳ等十六人前往九如鄉○○路○段三０號，由
    被告國泰公司留用渠等在該處工廠從事製作皮革之相關事務，嗣於九十年二月一
    日十二時二十分許經警當場查獲，因認被告乙○○涉犯違反就業服務法罪嫌。
  (二)按犯罪事實應依證據認定之，無證據不得推定其犯罪事實，刑事訴訟法第一百五
    十四條，定有明文。不能證明被告犯罪或其行為不罰者，應諭知無罪之判決，同
    法第三百零一條第一項，復已明定。次按，認定不利於被告之事實，須依積極證
    據，苟積極證據不足為不利被告之認定時，即應為有利於被告之認定，更不必有
    何有利之證據，最高法院三十年上字第八一六號，著有判例。又刑事訴訟法上所
    謂認定犯罪事實之證據，係指足以認定被告確有犯罪行為之積極證據而言，如未
    能發現相當證據或證據不足以證明，自不能以推測或擬制之方法，以為裁判基礎
    ，此觀最高法院二十九年上字第三一○五號、四十年台上字第八六號判例意旨自
    明。
  (三)訊據被告乙○○堅詞否認有公訴意旨所述犯罪事實，並以：伊因父親甲○○為上
    開二公司負責人，乃在公司掛名經理，在處理事務方面，伊因英文流利，多替父
    親接洽國外重要客戶及事務，本件伊僅受舅舅即被告丁○○所託，將其指示翻譯
    、轉知外勞而已，對於外勞調度之實際情形，伊並不了解等語置辯。核與被告丁○○此部分之陳述相符。經查，公訴意旨以被告乙○○涉犯前揭犯行，無非以上
    開外勞等於警訊時，多指稱渠等前往國泰公司工作係由被告乙○○告知等情為據
    。惟今該等外勞所擔任者，既均為勞力性質之事務性工作，對於公司之營運、決
    策情形，原難期有涉略，又渠等因受限於語文能力，對公司指派之工作，僅知係
    由翻譯人員轉達、告知乙節，原屬常情。是以，苟今果僅因渠等表示獲悉該項公
    司指派任務之管道，即當然認為擔任翻譯之人就該決策有所涉入，甚至即當然為
    決策者，容有速斷。則今既查無其他積極證據足資肯認被告乙○○確有公訴意旨
    所指犯行，揆諸前開法條及判例意旨，自不得遽為不利被告乙○○事實之認定，
    應認為不能證明被告犯罪，應為被告乙○○無罪判決之諭知。
據上論斷，應依刑事訴訟法第二百九十九條第一項前段、第三百零一條第一項，就業
服務法第五十八條第一項後段、第二項，刑法第十一條前段、第二條第一項、第四十
一條第一項、第七十四條第一款，罰金罰鍰提高標準條例第二條，判決如主文。
本案經檢察官潘國威到庭執行職務
中      華      民      國    九  十    年      十      月    三  十    日
                                      臺灣屏東地方法院刑事第二庭
                                          審判長法  官  吳永宋
                                                法  官  包梅真
                                                法  官  陳松檀
右正本證明與原本無異。
對於本判決如有不服應於收受送達後十日內向本院提出上訴書狀上訴於臺灣高等法院
高雄分院並按他造當事人之人數附具繕本。
                                                書記官  張福山
中      華      民      國    九  十    年      十      月     三十     日
附錄本案論罪科刑法條全文：
就業服務法第五十八條
違反第五十三條第一款、第二款或第三款規定，其聘僱或留用人數為一人者，處六月
以下有期徒刑、拘役或科或併科新台幣九萬元以下罰金；其聘僱或留用人數為二人以
上者，處三年以下有期徒刑、拘役或科或併科新台幣三十萬元以下罰金。
法人之代表人、法人或自然人之代理人、受僱人或其他從業人員，因執行業務犯前項
之罪者，除處罰其行為人外，對該法人或自然人亦科以前項之罰金。
就業服務法第五十三條
雇主不得有左列行為：
一  聘僱或留用未經許可或許可失效之外國人。
二  以本人名義聘僱外國人為他人工作。
三  未經許可聘僱或留用他人所申請聘僱之外國人。
四  指派所聘僱之外國人從事申請許可以外之工作。


司法院資訊處製作；財團法人民間司法改革基金會備份。
